臺灣高雄地方法院交通事件裁定　　　　 94年度交聲字第323號
原處分機關　高雄市政府
異　議　人　甲○○
上列受處分人因違反道路交通管理處罰條例案件，對於高雄巿政
府所為之處分（原處分案號：高市府交裁字第裁32─CN0000000
號），聲明異議，本院裁定如下：
    主  文
原處分撤銷，發交高雄巿政府。
    理  由
一、異議意旨為：異議人甲○○並未收受舉發違反道路交通管理
    事件通知單，不知違規事實，無法主動依限繳納罰款最低額
    ，致遭加倍之處罰，且異議人如於黃線停車，依道路交通標
    誌標線號誌設置規則第168 條之規定，黃線區域禁止停車時
    間為上午7 時至下午8 時，而本件違規時間為下午7 時56分
    ，應屬於合法停車之緩衝期間內，原處分機關未予詳查即遽
    為裁決，實有未洽，爰依法聲明異議等語。
二、按『行為人有道路交通處罰條例之情形者，應填製舉發違反
    道路交通管理事件通知單（下稱通知單），逕行舉發者，應
    按已查明之資料填註車牌號碼、車輛種類、車主姓名或地址
    ，並於通知單上方空白處加註逕行舉發之文字後，由舉發機
    關送達被通知人』；『違反道路交通管理事件，行為人認為
    舉發之事實與違規情形相符者，得於接獲通知單後，親自或
    委託他人持該通知單，不經裁決向指定之處所，逕依裁罰基
    準執行並繳納罰鍰結案』；『違反道路交通管理事件行為人
    ，未依規定自動繳納罰鍰，或未依規定到案聽候裁決，處罰
    機關應於舉發違反道路交通管理事件通知單送達2 個月內依
    基準表逕行裁決之』，違反道路交通管理事件統一裁罰基準
    及處理細則第11條第1 項第3 款、第48條第1 項、第44條第
    1 項分別定有明文）。準此而論，逕行舉發案件，應由舉發
    機關依行政程序法之規定，將通知書送達被通知人，合法送
    達後，若被通知人未依規定自動繳納罰鍰，或未依規定到案
    聽候裁決，處罰機關始可裁決，如未將通知書合法送達被通
    知人，即逕行依最高罰鍰額裁決，不僅與前開規定不符，且
    使被通知人喪失繳納最低罰鍰額之機會，裁決程序自有瑕疵
    。
三、又『處理違反道路交通管理事件，有關文書送達之程序，依
    行政程序法之規定』；『對於當事人之送達，有下列各款情
    形之一者，行政機關得依申請，准為公示送達︰一、應為送
    達之處所不明者。二、於有治外法權人之住居所或事務所為
    送達而無效者。三、於外國或境外為送達，不能依第八十六
    條之規定辦理或預知雖依該規定辦理而無效者』、『有前項
    所列各款之情形而無人為公示送達之申請者，行政機關為避
    免行政程序遲延，認為有必要時，得依職權命為公示送達』
    、『當事人變更其送達之處所而不向行政機關陳明，致有第
    一項之情形者，行政機關得依職權命為公示送達』，違反道
    路交通管理事件統一裁罰基準及處理細則第5 條、行政程序
    法第78條分別著有明文。因此，關於通知單之送達，原則上
    係送達於違規人之住居所、營業所及就業處所，接受郵件之
    人則為違規人或其同居人、受僱人，如違規人應為送達之處
    所不明者，則應行公示送達之程序。換言之，若以『應為送
    達之處所不明』為由，行公示送達之程序，須以違規人未住
    於該送達地址，且下落不明為前提。另所謂「應為送達之處
    所不明者」，係指已用相當之方法探查，仍不知其應為送達
    之處所者而言。
三、依卷附臺北縣政府警察局94年5 月31日北縣警安字第094006
    2345號函、94年7 月6 日北縣警交字第第0940089992號函（
    詳本院卷第14頁、20頁及第24頁）所示，系爭通知單係於92
    年2 月17日投遞，投遞地址為高雄市前鎮區草衙南三巷39號
    ，因查無此地址，經郵局退回，嗣臺北縣政府警察局乃對異
    議人公示送達，並於92年8 月27日逕送高雄巿交通事件裁決
    所。惟查：異議人原住於高雄市前鎮區草衙南三巷39號，嗣
    民國86年5 月15日門牌整編，上址門牌乃變更為高雄市前鎮
    區○○○街39號，至92年5 月21日異議人將戶籍遷至高雄縣
    鳳山市○○○路242 號為止，異議人均住於上址等情，有戶
    役政資料、高雄市前鎮區戶政事務所94年8 月5 日高市鎮戶
    字第0940006024號函附歷次門牌變動資料在卷可參。是以，
    系爭通知單係於92年2 月17日投遞至高雄市前鎮區草衙南三
    巷39號，而異議人則於92年5 月21日將戶遷至高雄縣鳳山市
    ○○○路242 號，顯見系爭通知單投遞時，異議人仍住於高
    雄市前鎮區○○○街39號（舊門牌為高雄市前鎮區草衙南三
    巷39號），因異議人實際住所並未變動，自無法僅因住所門
    牌更動，公務機關戶政管理上之一時措施，即認異議人有應
    受送達之處所不明、或有變更其送達之處所而不向行政機關
    陳明之情形，異議人既不符合公示送達之要件，則舉發機關
    以查無此地址為由，逕對異議人為公示送達，該公示送達之
    程序，應非合法。從而，原處分機關於異議人未受合法送達
    下，即逕行依最高罰鍰額裁決，不僅與前開規定不符，且使
    被通知人喪失繳納最低罰鍰額之機會，裁決程序自有瑕疵，
    原處分自應予以撤銷，另行發交原處分機關依照上開規定程
    序辦理。
四、據上論斷，應依道路交通案件處理辦法第20條，裁定如主文
    。
中　　華　　民　　國　　94　　年　　8 　　月　　30　　日
                  交通法庭     法　官  方百正
以上正本證明與原本無異。
如不服本裁定，應於收受送達後5 日內向本院提出抗告狀。
中　　華　　民　　國　　94　　年　　8 　　月　　31　　日
　　　　　　　　　　　　　　 　書記官  郭素蓉
